臺灣雲林地方法院民事裁定
111年度司繼字第1300號
聲  請  人  雲林縣稅務局

法定代理人  張永靖  
關  係  人  林偉烈地政士

上列聲請人聲請選任遺產管理人事件，本院裁定如下：
    主  文
選任林偉烈地政士為被繼承人邱永源（男、民國00年0 月00日生
、身分證統一編號：Z000000000號、生前最後住所：雲林縣○○市
○○路○段0 巷00號、民國110 年12月12日死亡）之遺產管理人。
准對被繼承人邱永源之繼承人為承認繼承之公示催告。
被繼承人邱永源之大陸地區以外之繼承人，應自前項公示催告公
告於司法院網站之翌日起壹年內承認繼承；其大陸地區之繼承人
，應自被繼承人邱永源死亡之日（即日）起參年內以書面向本院
為繼承之表示，上述期限屆滿，無繼承人承認繼承時，被繼承人
邱永源之遺產，於清償債權，並交付遺贈物後，如有賸餘即歸屬
國庫。
聲請費用由被繼承人邱永源之遺產負擔。
    理  由
一、本件聲請意旨略以：被繼承人邱永源於民國110 年12月12日
    死亡，其繼承人均已拋棄繼承權，是否仍有應繼承之人不明
    ，而其親屬會議未於1 個月內選定遺產管理人。被繼承人生
    前積欠稅捐，聲請人為處理被繼承人欠繳稅捐事宜，爰依法
    聲請為被繼承人選任遺產管理人等語。
二、按繼承開始時，繼承人之有無不明者，由親屬會議於1 個月
    內選定遺產管理人，並將繼承開始及選定遺產管理人之事由
    ，向法院報明；親屬會議依前條規定為報明後，法院應依公
    示催告程序，定6 個月以上之期限，公告繼承人，命其於期
    限內承認繼承。無親屬會議或親屬會議未於前條所定期限內
    選定遺產管理人者，利害關係人或檢察官，得聲請法院選任
    遺產管理人，並由法院依前項規定為公示催告；先順序繼承
    人均拋棄其繼承權時，由次順序之繼承人繼承。其次順序繼
    承人有無不明或第四順序之繼承人均拋棄其繼承權者，準用
    關於無人承認繼承之規定，民法第1177條、第1178條及第11
    76條第6 項分別定有明文。又按大陸地區人民繼承臺灣地區
    人民之遺產，應於繼承開始起3 年內以書面向被繼承人住所
    地之法院為繼承之表示；逾期視為拋棄其繼承權，臺灣地區
    與大陸地區人民關係條例第66條第1 項亦有明文。
三、經查：
  ㈠聲請人主張上開事實，業據其提出雲林縣稅務局欠稅查詢情
    形表、繼承系統表、全國財產稅總歸戶財產查詢清單、土地
    建物查詢資料、雲林縣稅務局欠稅人存款明細等，及雲林縣
    斗六戶政事務所111 年9 月1 日雲斗戶字第1110002862號函
    及所附戶籍資料、本院111 年6 月1 日雲院宜家祥決111 司
    繼字第224 號函、111 年7 月27日雲院宜家祥決111 司繼字
    第801 號函、111 年9 月13日雲院宜家祥決111 司繼224 字
    第1119008115號函等件影本為證，聲請人既為徵收被繼承人
    所欠稅捐，其利害關係固堪認定。又經本院職權調閱本院11
    1 年度司繼字第224 、801 拋棄繼承卷宗，亦查無其他合法
    繼承人存在，揆諸前揭規定，自應準用關於無人承認繼承之
    規定，參以其親屬會議並未於死亡發生之日起1 個月內為其
    選定遺產管理人並陳報本院，是聲請人以利害關係人之地位
    ，向本院聲請選任遺產管理人，自屬有據。
  ㈡本院審酌擔任遺產管理人，主要係彙整被繼承人之財產，踐
    行被繼承人債權、債務之確認，並作適法合理之分配，且於
    有繼承人承認繼承時或遺產分配後，尚有剩餘時，將遺產移
    交繼承人或國庫，此須熟悉相關法律程序進行遺產處分，經
    本院徵詢轄區登錄之專業人士是否有意願擔任本件遺產管理
    人，經地政士林偉烈表示同意擔任本件被繼承人之遺產管理
    人，有電話紀錄及地政士證書影本各乙紙附卷可稽，併考量
    林偉烈現為執業地政士，非但具有專業知識及能力，且與被
    繼承人所遺產間無利害關係，其本身亦有擔任本件遺產管理
    人之意願，復查無其他不適任之情事，爰選任林偉烈地政士
    為被繼承人之遺產管理人。又本件遺產管理人就任後，應以
    善良管理人之注意執行其職務，附此敘明，併依民法第1178
    條第2項規定為承認繼承之公示催告。
四、次按遺產管理人之職務如左：㈠編製遺產清冊。㈡為保存遺產
    必要之處置。㈢聲請法院依公示催告程序，限定1年以上之期
    間，公告被繼承人之債權人及受遺贈人，命其於該期間內報
    明債權及為願受遺贈與否之聲明，被繼承人之債權人及受遺
    贈人為管理人所已知者，應分別通知之。㈣清償債權或交付
    遺贈物。㈤有繼承人承認繼承或遺產歸屬國庫時，為遺產之
    移交。前項第1款所定之遺產清冊，管理人應於就職後3個月
    內編製之；第4款所定債權之清償，應先於遺贈物之交付，
    為清償債權或交付遺贈物之必要，管理人經親屬會議之同意
    ，得變賣遺產，民法第1179條定有明文。又法院選任之遺產
    管理人於職務執行完畢後，應向法院陳報處理遺產之狀況並
    提出有關文件，家事事件法第140條亦有明文。依此，遺產
    管理人應依法執行上開法律所定之遺產管理人職務，並於職
    務執行完畢後，向本院陳報處理遺產之狀況及提出有關文件
    ，附此說明。
五、爰裁定如主文。
六、如對本裁定抗告，須於裁定送達後10日之不變期間內，向本
    院提出抗告狀，並繳納抗告費新臺幣1,000元。
中　　華　　民　　國　　111 　年　　10　　月　　31　　日
                  　家事法庭　司法事務官　陳崇漢
以上正本係照原本作成
如對本裁定抗告須於裁定送達後10日內向本院提出抗告狀，並應
繳納抗告費新臺幣1,000元整。
中　　華　　民　　國　　111 　年　　10　　月　　31　　日
                              書  記  官　鄭景徽